【裁判字號】    97,消債更,263
【裁判日期】    970905
【裁判案由】    更生事件
【裁判全文】
臺灣臺南地方法院民事裁定           97年度消債更字第263號
聲 請 人
即債務人  甲○○
代 理 人  方文賢  律師
上列當事人因消費者債務清理事件聲請更生，本院裁定如下：
    主  文
債務人甲○○自民國九十七年九月五日十二時起開始更生程序。
    理  由
一、按債務人不能清償債務或有不能清償之虞，且無擔保或無優
    先權之債務總額未逾新臺幣（下同）1,200 萬元者，於法院
    裁定開始清算程序或宣告破產前，得向法院聲請更生。法院
    開始更生程序之裁定，應載明其年、月、日、時，並即時發
    生效力，消費者債務清理條例第3條、第42條第1項、第45條
    第1 項定有明文。又按債務人對於金融機構因消費借貸、自
    用住宅借款、信用卡或現金卡契約而負債務，在聲請更生或
    清算前，應提出債權人清冊，以書面向最大債權金融機構請
    求協商債務清償方案，並表明共同協商之意旨，而消費者債
    務清理條例施行前，債務人依金融主管機關協調成立之中華
    民國銀行公會會員辦理消費金融案件無擔保債務協商機制與
    金融機構成立協商者，不得聲請更生或清算，但因不可歸責
    於己之事由，致履行顯有重大困難者，不在此限，消費者債
    務清理條例第151條第1項、第5項定有明文。
二、本件聲請意旨略以：聲請人即債務人甲○○現任職臺南縣政
    府警衛，每月薪資約新臺幣（下同）44,523元，除此薪資收
    入外，無其他財產，然累計債務總金額已達2,428,599 元，
    前曾依照中華民國銀行公會會員辦理消費金融案件無擔保債
    務協商機制，與台新銀行等12家銀行成立協商，每月應還款
    金額為39,813元，惟債務人每月薪資扣除協商月付金後，已
    不足支應債務人一家四口之生活費用約39,316元，且債務人
    與同事曾於5、6年前向「合作金庫」聯貸40萬元，每月應繳
    2,960 元，另友人陳庚辛提供其房地向「日盛銀行」抵押借
    款50萬元，交由債務人使用，是債務人每月亦須繳本息約7,
    000元，致債務人無力繼續履行，乃於民國97年5月毀諾，有
    不可歸責於己致履行顯有重大困難之事由，符合消費者債務
    清理條例第3條、第151 條第5項但書之規定，爰依上開規定
    ，提出財產及收入狀況說明書、債權人清冊、債務人清冊，
    聲請更生等語。
三、經查：
(一)債務人主張其現任職臺南縣政府警衛，每月薪資約44,523元
    ，除此薪資收入外，無其他財產，然負債總額為2,428, 599
    元。又債務人曾於消費者債務清理條例施行前，與各債權銀
    行就無擔保債務成立協商，約定每月償還39,813元，共分80
    期。另債務人與同事曾向「合作金庫」聯貸40萬元，每月應
    繳2,960元；復以友人陳庚辛所有房地向「日盛銀行」抵押
    借款50萬，每月須繳本息約7,000元等情之事實，業據其提
    出財產及收入狀況說明書、債務人清冊、債權人清冊、97年
    4月、5月臺南縣政府員工薪餉單、協議書、無擔保債務還款
    計畫、戶籍謄本、合作金庫銀行新營分行活期儲蓄存款存摺
    影本、合作金庫放款帳務資料查詢單、日盛銀行新營分行活
    期儲蓄存款存摺影本、財團法人金融聯合徵信中心當事人綜
    合信用報告、全國財產稅總歸戶財產查詢清單等件、財政部
    臺灣省南區國稅局95、96年度綜合所得稅各類所得資料清單
    為證，並經本院依職權調取債務人之郵政、勞、健保及集保
    資料、電子稅務閘門財產所得調件明細表、財政部臺灣省南
    區國稅局所得稅之申報資料等情，核屬相符，堪認債務人確
    已達不能清償債務或有不能清償之虞之程度。又依債務人所
    提債權人清冊向各別債權人函詢，聲請人無擔保或無優先權
    之債務總額亦確實未逾1,200萬元等情，亦有各債權人債權
    陳報狀可憑。另聲請人前未曾經法院宣告清算程序或宣告破
    產，亦未曾依消費者債務清理條例或破產法之規定而受刑之
    宣告等情，亦有本院民事紀錄科查詢表、臺灣高等法院被告
    前案紀錄表在卷可憑。
(二)又本件債務人雖曾於消費者債務清理條例施行前，與各債權
    銀行就無擔保債務以上述條件成立協商，然債務人現任職於
    臺南縣政府警衛，每月薪資約44,523元等情，業據提出97年
    4月、5月份臺南縣政府員工薪餉單各1紙為憑，扣除其每月
    應償還協商金額39,813元，僅餘4,710元，衡量債務人之目
    前收入狀況、扶養費及合作金庫、日盛銀行貸款本息繳納之
    必要開支，確實已難維持其每月基本生活支出，及對配偶乙
    ○○之扶養費支出（至於債務人之子王聖翔、王聖詠已成年
    ，扶養費應予扣除）及合作金庫、日盛銀行每月繳納本息共
    約9,960元，其主張係因不可歸責於己之事由，致履行上開
    協議顯有重大困難，應可採信。
四、綜上所述，債務人僅係一般消費者，並未從事營業，其已達
    不能清償債務或有不能清償之虞之程度，其中無擔保或無優
    先權之債務，在1,200 萬元以下，之前雖與各債權銀行達成
    協議，但因不可歸責於己之事由，致履行上開協議顯有重大
    困難，且未經法院裁定開始清算程序或宣告破產，又查無消
    費者債務清理條例第6條第3項、第8 條或第46條各款所定駁
    回更生聲請之事由存在，則債務人聲請更生，應屬有據，爰
    裁定如主文。
中    華    民    國    97    年    9     月    5     日
                  民事第三庭  法  官  高榮宏
上為正本係照原本作成。
本裁定不得抗告。
本裁定已於97年9月5日12時公告。
中    華    民    國    97    年    9     月    5     日
                              書  記  官  陳淑芬


司法院資訊處製作；財團法人民間司法改革基金會備份。
